【裁判字號】    91,訴,3121
【裁判日期】    920117
【裁判案由】    毒品危害防制條例
【裁判全文】
臺灣高雄地方法院刑事判決                        九十一年度訴字第三一二一號
    公  訴  人  臺灣高雄地方法院檢察署檢察官
    被      告  甲○○  女  三.
右列被告因毒品危害防制條例案件，經檢察官提起公訴（九十一年度偵字第二二八○
八、二二四九○號），本院判決如左：
    主  文
甲○○轉讓第一級毒品，處有期徒刑壹年壹月，扣案之海洛因陸包（合計淨重貳拾點
壹玖公克）、含海洛因殘渣之分裝袋壹個，均沒收銷燬之，包裝袋貳大包（內含壹百
陸拾參個小袋）、分裝器壹支，均沒收；又轉讓第二級毒品，處有期徒刑柒月，扣案
之安非他命捌包（驗後毛重肆參點肆公克），均沒收銷燬之；應執行有期徒刑壹年陸
月，扣案之海洛因陸包（合計淨重貳拾點壹玖公克）、含海洛因殘渣之分裝袋壹個、
安非他命捌包（驗後毛重肆參點肆公克），均沒收銷燬之，包裝袋貳大包（內含壹百
陸拾參個小袋）、分裝器壹支，均沒收。
    事  實
一、甲○○與丙○○、乙○○分別係朋友關係，三人均有施用毒品之惡習。民國九十
    一年五月二十二日四時許，甲○○駕駛其所有之車牌號碼六Ｊ─七六二五號自用
    小客車，租下位於臺南市○區○○○街一號「納多利汽車旅館」一一○室，欲在
    臺南市找工作，並隨身攜帶毒品以供自己施用（甲○○施用毒品犯行，業經臺灣
    高雄地方法院檢察署以九十一年度毒偵字第六一六四號提起公訴，由本院以九十
    一年度易字第三八二四號審理中），丙○○於同年五月二十四日十五時許，前往
    該旅館向甲○○索取安非他命施用，甲○○基於轉讓第二級毒品安非他命之犯意
    ，無償轉讓安非他命少許（重量不詳）予丙○○當場施用（丙○○施用毒品犯行
    ，業經本院於九十一年十一月二十二日，以九十一年度易字第二一七○號判處有
    期徒刑九月在案），並無償轉讓安非他命一包（驗後毛重○‧九公克）予丙○○
    留存身上以供施用；乙○○則因毒癮發作，主動以電話聯繫甲○○後，於同日二
    十時許，搭乘不知情友人郭章祺駕駛之機車前往「納多利汽車旅館」，郭章祺在
    旅館外等候，乙○○則進入旅館內向甲○○索取海洛因施用，甲○○另行基於轉
    讓第一級毒品海洛因之犯意，無償轉讓海洛因一小包（重量不詳）予乙○○當場
    施用（乙○○施用毒品犯行，另由臺灣臺南地方法院檢察署先後聲請觀察勒戒及
    戒治處分在案，現在臺灣臺南戒治所戒治中）。嗣於同日二十時三十分許，為警
    在臺南市○區○○○路與崇德路口盤查乙○○與郭章棋，經乙○○帶同警方返回
    「納多利汽車旅館」一一○室查證，甲○○與丙○○正要駕車離開該旅館，為警
    在甲○○所有之車牌號碼六Ｊ─七六二五號自用小客車內，扣得含海洛因殘渣之
    分裝袋一個、安非他命四包（毛重二八‧五公克）、包裝袋二大包（內含一百六
    十三個小袋），在丙○○身上查獲甲○○無償轉讓之安非他命一包（驗後毛重○
    ‧九公克，未扣存本案，業經本院九十一年度易字第二一七○號宣告沒收銷燬之
    ），經警方將甲○○等人帶回警局偵訊後，於同日二十一時三十分許，在甲○○
    隨身攜帶之黑色皮包內，扣得海洛因六包（合計淨重二○‧一九公克）、安非他
    命四包（毛重十五公克）、分裝器一支，而查悉上情。
二、案經臺南市警察局第一分局報告臺灣臺南地方法院檢察署檢察官簽由臺灣高等法
    院檢察署令轉臺灣高雄地方法院檢察署檢察官偵查起訴。
    理  由
一、訊據被告甲○○矢口否認涉有右揭轉讓毒品犯行，辯稱：扣案物品均係丙○○所
    有，伊與丙○○於九十一年五月二十二日各開一部車抵達臺南欲投宿「納多利汽
    車旅館」時，因丙○○當時遭通緝，故將毒品由其車上改放至伊車上，再駕駛伊
    所有之六Ｊ─七六二五號自用小客車進入旅館；九十一年五月二十四日，乙○○
    只說來旅館找伊，並未說明毒癮發作需要海洛因，係乙○○進入旅館後，看到桌
    上置有一包丙○○準備施用之海洛因，即向伊索討，伊才拜託丙○○分給乙○○
    施用云云。經查：
（一）關於扣案物品係被告所有，並無綽號「阿龍」其人，亦非丙○○所有部分：
    １、被告於警、偵訊及本院第一次調查庭時雖均稱：扣案物品係綽號「阿龍」之
        男子所有，於九十一年五月二十三日二十二時許，在高雄縣岡山鎮麥當勞前
        委託伊保管（後又改稱係「阿龍」委託丙○○保管）云云（見警卷第一頁背
        面、二頁，臺灣臺南地方法院檢察署九十一年度偵字第五五三六號偵查卷第
        四頁背面、十三、十四頁，本院卷第二五頁），證人丙○○於偵查及本院第
        一次調查庭時亦證稱：九十一年五月二十三日，在高雄縣岡山鎮麥當勞前，
        看到一個男子來找被告，被告後來說那是「阿龍」云云（見臺灣臺南地方法
        院檢察署九十一年度偵字第五五三六號偵查卷第四二頁背面、四三頁，本院
        卷第二七頁），惟被告於本院嗣後調查、審理時改稱：並無綽號「阿龍」其
        人，亦無綽號「阿龍」在麥當勞前交付毒品要伊保管之事等語（見本院卷第
        八二、一五○、一六○、一六一頁），證人丙○○於本院調查時亦坦稱：「
        （問：到底有無阿龍這個人？）沒有，我是說可以把毒品推給阿龍這個人，
        這樣對警察可以有交代」、「（問：到底有無在麥當勞看到阿龍這個人？）
        沒有」等語（見本院卷第一四七頁），參以被告於警、偵訊及本院第一次調
        查庭時雖均供稱扣案物品係綽號「阿龍」所有，惟對於綽號「阿龍」之年籍
        資料及聯絡方式均無法明確交代，且就綽號「阿隆」委託保管毒品之對象、
        經過等情前後供述不一，衡以毒品在交易上價格非微，豈有可能隨意交付他
        人保管？堪認扣案物品確非綽號「阿龍」所有，該名男子係被告虛擬杜撰無
        誤。
    ２、被告雖辯稱：扣案物品係丙○○所有，係丙○○叫伊推給綽號「阿龍」，伊
        就會沒事，後來伊發現丙○○都賴給伊，所以才把實際情形說出來，毒品原
        本放在丙○○車上，在五月二十二日去「納多利汽車旅館」時才改放在伊車
        上云云（見本院卷第八二、一五○、一六一頁）。惟證人丙○○否認扣案物
        品為其所有，並陳稱：是被告所有等語（見本院卷第一四七頁），此外：
      倘若扣案物品係丙○○所有，與被告無涉，被告大可供出實情，何須推給綽
        號「阿龍」才會沒事？且被告於警訊及檢察官第一次偵訊時均稱：係綽號「
        阿龍」委託伊保管云云（見警卷第二頁，臺灣臺南地方法院檢察署九十一年
        度偵字第五五三六號偵查卷第四頁背面、五頁），非謂係綽號「阿龍」委託
        丙○○保管，完全未提及與丙○○有關，若謂扣案物品係丙○○所有，被告
        豈有可能為丙○○扛起保管、持有毒品之風險，並陷自己於罪之可能？再被
        告於檢察官第二次偵訊時，經檢察官提示丙○○之警訊筆錄，已知丙○○於
        警訊時供稱：扣案物品可能係被告所有等語（見警卷第五頁），被告卻仍未
        供出毒品係丙○○所有之情，僅改稱：「是丙○○在要去警局路中跟我說若
        檢察官問我東西何來時，要我說是大社阿龍的」云云（見臺灣臺南地方法院
        檢察署九十一年度偵字第五五三六號偵查卷第十四頁），於本院第一次調查
        庭仍稱：「九十一年五月二十三日晚上約九點，我載丙○○要先去岡山找工
        作，在岡山的麥當勞外面遇到阿龍，我們三人就坐在麥當勞外面，我不認識
        阿龍，是丙○○認識阿龍，阿龍說他被警察追，我不知道原因，阿龍就丟了
        一包東西在椅子上就走了，我和丙○○要走時就把那包東西戴走了」云云（
        見本院卷第二五頁），直至嗣後本院調查庭方改口稱：係丙○○所有云云，
        其所辯：後來伊發現丙○○都賴給伊，所以才把實際情形說出來云云，顯係
        卸責之詞，不足採信。
      參以被告經警帶回偵訊後，在其隨身攜帶之黑色皮包內，扣得海洛因六包（
        合計淨重二○‧一九公克）、安非他命四包（毛重十五公克）、分裝器一支
        ，此為被告所不否認（見警卷第二頁），倘若扣案物品係丙○○所有，係五
        月二十二日去「納多利汽車旅館」時才改放在被告車上，則丙○○與被告欲
        離開旅館時，應係整袋裝好放置在被告車上，殆離開旅館後，丙○○再取出
        放回自己車上，豈有可能從袋內取出海洛因六包、安非他命四包等如此大量
        之毒品放在被告皮包內之理？被告辯稱：扣案物品係丙○○所有，係進入旅
        館才改放在伊車上云云，亦係避就之詞，委不足採。
    ３、綜上所述，並無綽號「阿龍」其人，扣案物品亦非丙○○所有，而係被告所
        有，應堪認定。
（二）關於被告於九十一年五月二十四日十五時，在臺南市○區○○○街一號「納多
      利汽車旅館」一一○室，無償轉讓第二級毒品安非他命少許（重量不詳）予丙○○當場施用，並無償轉讓安非他命一包（驗後毛重○‧九公克）予丙○○留
      存身上以供施用等情，業經證人丙○○於警、偵訊及本院調查時證稱：「九十
      一年五月二十四日十四時許進入一一○房找尋甲○○吸食安非他命」、「（問
      ：你身上安非他命如何取得？）是甲○○給我的」（見警卷第五頁）、「（從
      納多利旅館）要出去以前，我從桌上拿一小包（安非他命）放在我口袋」、「
      我有跟他（甲○○）說那一包安非他命我收下來」（見臺灣臺南地方法院檢察
      署九十一年度偵字第五五三六號偵查卷第四三頁背面）、「我五月二十四日下
      午三點才過去旅館，過去後看到被告在吸食安非他命，我就向被告要了一些」
      、「我找被告是因為我知道被告那裡有安非他命我要吸食安非他命」、「我是
      要去找被告拿毒品吃」、「（問：五月二十四日在你身上查獲到的安非他命為
      何人所有？）是被告甲○○給我的」等語（見本院卷第一四五、一四六、一四
      八至一五○頁），被告於本院調查時亦坦認：「在五月二十四日中午我和丙○○就把那包東西打開來看，才知道是安非他命，我就和丙○○拿起來施用」等
      語（見本院卷第二五頁），而證人丙○○於九十一年五月二十四日十五時許，
      在「納多利汽車旅館」施用第二級毒品安非他命之犯行，亦經本院以九十一年
      度易字第二一七○號判決審認無誤，並判處罪刑在案，有相關訊問筆錄、判決
      書附卷可稽（見本院卷第一○一至一三九頁），扣案毒品既係被告所有，業如
      理由（一）所述，被告復坦認與丙○○將該袋毒品打開一起施用安非他命，則
      被告無償轉讓第二級毒品予丙○○之犯行，洵堪認定。
（三）關於被告於九十一年五月二十四日二十時許，在「納多利汽車旅館」一一○室
      ，無償轉讓第一級毒品海洛因一小包（重量不詳）予乙○○當場施用等情：
    １、業據被告於警、偵訊時坦稱：「（問：何時何地給乙○○一包海洛因？）九
        十一年五月二十四日二十時左右，在臺南市○○○街一號納多利汽車旅館一
        一○號一樓停車間內」、「因乙○○稱兩天沒吸食很痛苦，我才給他的，因
        為他是朋友的叔叔我才會給他」（見警卷第二頁背面、第三頁）、「昨天（
        九十一年五月二十四日）乙○○打電話給我，我就拿阿龍交給我的毒品一包
        給他，我是免費送他的」等語（見臺灣臺南地方法院檢察署九十一年度偵字
        第五五三六號偵查卷第五頁背面）。
    ２、證人乙○○於警、偵訊及本院調查時亦證述：「她給我一包份量很少的海洛
        因，我當場就注射完了，是我向甲○○拜託索討的，她送給我的，不是賣的
        ，因我兩天沒注射了很痛苦」（見警卷第八頁背面）、「我在臺南市○○街
        熱城西餐廳打公共電話給甲○○，我跟她說我人很難過，吃藥在難過，叫她
        給我用一餐，就是注射毒品意思，即海洛因，甲○○起先不要，我拜託她，
        後來才答應叫我去」（見臺灣臺南地方法院檢察署九十一年度偵字第五五三
        六號偵查卷第十五頁背面）、「（問：有無向被告拿過免費的海洛因？）被
        警察查獲當天，就只有這一次」、「（問：你當天為何會到納多利旅館？）
        我自己打電話問被告有無海洛因，被告只有叫我過去，我過去之後，被告放
        了一包海洛因在桌上」、「我第一次打電話給被告時有說我身體不舒服，想
        要拿海洛因注射，被告就叫我過去」、「我自己打給被告說我毒癮發作，身
        體不舒服，要過去拿毒品注射」等語（本院卷第七九至八一頁），而證人乙○○於九十一年五月二十四日，在「納多利汽車旅館」施用第二級毒品海洛
        因之犯行，亦經本院先後以九十一年度毒聲字第八五五號、九十一年度毒聲
        字第一○一四號裁定送觀察勒戒、強制戒治在案，有相關裁定書、證人乙○○之全國前案紀錄表在卷可參（見本院卷第七○至七四頁）。
    ３、被告雖於本院調查、審理時翻異前詞，辯稱：乙○○並未告訴伊毒癮發作需
        要海洛因，係乙○○進入旅館後，看到桌上置有一包丙○○準備施用之海洛
        因，即向伊索討，伊才拜託丙○○分給乙○○施用云云。惟就乙○○為何至
        旅館找被告乙節，被告於偵查中先稱：「他（乙○○）說我兒子在學校有事
        跟人家打架，有事要跟我講」等語（見臺灣臺南地方法院檢察署九十一年度
        偵字第五五三六號偵查卷第十四頁背面），於本院調查時改稱：「五月二十
        四日晚上我打電話給乙○○要他來幫我帶路」等語（見本院卷第二六頁），
        且就乙○○施用之海洛因一包為何置於被告投宿旅館之桌上乙節，被告於偵
        查中先稱：「（問：你叫乙○○注射的海洛因何來？）就是丙○○拿給我的
        那一包來看，丙○○說是毒品，我拿出來看，還沒有收進去，乙○○進來看
        到，從裡面拿一包出來」等語（見臺灣臺南地方法院檢察署九十一年度偵字
        第五五三六號偵查卷第十五頁），於本院調查時改稱：「那是丙○○拿出來
        要吸食的」、「是丙○○放在桌上的」等語（見本院卷第八二、一四六頁）
        ，被告前後供述不一致，顯係為規避乙○○來旅館找伊索取海洛因之情而閃
        爍其詞，其所辯：未轉讓海洛因予乙○○施用云云，亦係事後卸責之詞，不
        足採信。
（四）此外，並有「納多利汽車旅館」九十一年五月二十二日住房旅客名單報表、臺
      南市警察局第一分局德高派出所九十一年五月二十四日臨檢紀錄表各一紙、扣
      押書二紙、現場照片影本九張（警卷第十三至十六、十八頁）、車牌號碼六Ｊ
      ─七六二五號自用小客車於「納多利汽車旅館」之住宿紀錄一紙（見本院卷第
      四○頁）在卷可佐，另有海洛因六包（合計淨重二○‧一九公克）、含海洛因
      殘渣之分裝袋一個、安非他命八包（驗後毛重四三‧四公克）、包裝袋二大包
      （內含一百六十三個小袋）、分裝器一支扣案可證，而扣案白粉六包，經送法
      務部調查局鑑定結果，確認均含有第一級毒品海洛因成分，有該局九十一年八
      月十九日調科壹字第二○○○○四○一九號鑑定通知書一紙附卷足憑（見臺灣
      臺南地方法院檢察署九十一年度偵字第五五三六號偵查卷第四七頁），扣案晶
      體八包及殘餘粉末膠袋一個，經送高雄醫學大學附設中和紀念醫院檢驗結果，
      確認分別含甲基安非他命及海洛因成分，有該院九十一年十一月二十六日檢驗
      報告二紙在卷足參（見本院卷第九八、九九頁），被告於九十一年五月二十四
      日分別轉讓第一級毒品海洛因予乙○○、第二級毒品安非他命予丙○○之犯行
      ，事證明確，均堪認定。
二、按海洛因與安非他命為毒品危害防制條例第二條第二項第一款、第二款所明定之
    第一級、第二級毒品，被告甲○○無償提供海洛因、安非他命予乙○○、丙○○
    施用，核其所為，分別係犯毒品危害防制條例第八條第一項之轉讓第一級毒品罪
    及同條第二項之轉讓第二級毒品罪。被告於轉讓前持有毒品海洛因、安非他命之
    低度行為，均應為轉讓之高度行為所吸收，不另論罪。被告所犯上開二罪間，犯
    意各別，犯罪構成要件不同，應分論併罰。爰審酌被告無償轉讓毒品予他人施用
    ，間接危害他人身體健康，惟係應乙○○、丙○○之要求而給予施用，且次數各
    僅有一次等一切情狀，量處如主文所示之刑，以資懲儆。扣案之海洛因六包（合
    計淨重二○‧一九公克）、含海洛因殘渣之分裝袋一個、安非他命八包（驗後毛
    重四三‧四公克），係毒品危害防制條例第二條第二項所示之毒品，應依同條例
    第十八條第一項前段規定，宣告沒收銷燬之；扣案之包裝袋二大包（內含一百六
    十三個小袋）、分裝器一支，係被告所有，供轉讓毒品所用，應依刑法第三十八
    條第一項第二款規定，宣告沒收。至為警在被告車上查獲之電子秤乙台、吸食器
    四支，核與所犯被告轉讓毒品罪無關，另在被告車上查獲之白粉二包（合計淨重
    十五‧三二公克），經送法務部調查局鑑定結果，未發現含法定毒品成分，有該
    局九十一年八月十九日調科壹字第二○○○○四○一九號鑑定通知書一紙附卷足
    憑（見臺灣臺南地方法院檢察署九十一年度偵字第五五三六號偵查卷第四七頁）
    ，並非違禁物，亦無證據證明與本案犯行有關，均不為沒收之諭知，公訴人請求
    沒收，容有未洽，附此敘明。又為警在丙○○身上起獲之安非他命一包（驗後毛
    重○‧九公克，未扣存本案，且業經本院九十一年度易字第二一七○號判決宣告
    沒收銷燬，有該判決書足憑（見本院卷第一三二至一三九頁），為免重複諭知沒
    收銷毀及日後執行困難，亦不為沒收之諭知，併予敘明。
據上論斷，應依刑事訴訟法第二百九十九條第一項前段、毒品危害防制條例第八條第
一項、第二項、第十八條第一項前段，刑法第十一條前段、第五十一條第五款、第三
十八條第一項第二款，判決如主文。
本案經檢察官黃彩秀到庭執行職務。
中      華      民      國    九十二    年      一      月     十七     日
                            臺灣高雄地方法院刑事第七庭
                                審判長法  官    陳志銘
                                      法  官    柯盛益
                                      法  官    秦慧君
右正本證明與原本無異。
如不服本判決，應於判決送達後十日內，向本院提出上訴狀。
                                      書記官    蔡妮君
中      華      民      國  九十二    年      一      月    二十一    日
附錄本案論罪科刑法條：
毒品危害防制條例第八條第一項、第二項
轉讓第一級毒品者，處一年以上七年以下有期徒刑，得併科新台幣一百萬
元以下罰金。
轉讓第二級毒品者，處六月以上五年以下有期徒刑，得併科新台幣七十萬
元以下罰金。
轉讓第三級毒品者，處三年以下有期徒刑，得併科新台幣三十萬元以下罰
金。
前三項之未遂犯罰之。


司法院資訊處製作；財團法人民間司法改革基金會備份。
